臺灣新竹地方法院民事判決　　　　　　　 93年度訴字第240號
原　　　告
即反訴被告　乙○○
　　　　　　己○○
　　　　　　丁○○
　　　　　　丙○○
　　　　　　戊○○
上列五人共同
訴訟代理人　陳由銓律師
被　　　告
即反訴原告　庚○○
　　　　　　甲○○
上列一人
訴訟代理人　辛○○
上列二人共同
訴訟代理人　簡旭成律師
複代理人　　壬○○
上列當事人間請求拆屋還地等事件，本院於民國94年3月17日言
詞辯論終結，判決如下：
    主      文
原告之訴及假執行之聲請均駁回。
訴訟費用由原告負擔。
反訴被告應就坐落新竹縣湖口鄉○○段第七八五地號土地辦理繼
承登記後，分割出如附圖所示Ｃ、Ｆ、Ｇ、Ｄ，面積二十五點五
平方公尺土地，並將該土地所有權移轉登記予反訴原告甲○○。
反訴被告應就坐落新竹縣湖口鄉○○段第七八五地號土地辦理繼
承登記後，分割出如附圖所示Ｆ、Ｉ、Ｊ、Ｇ，面積二十五點二
平方公尺土地，並將該土地所有權移轉登記予反訴原告庚○○。
反訴訴訟費用由反訴被告負擔。
反訴原告假執行之聲請駁回。
    事實及理由
甲、本訴部分﹕
一、原告主張：
（一）坐落新竹縣湖口鄉○○段第七八五地號土地（下稱系爭土
      地），面積178.91平方公尺，為訴外人莊林玉鏄所有，因
      莊林玉鏄於民國（下同）92年1月24日逝世，原告乙○○
      為其配偶，原告己○○、丁○○、丙○○、戊○○為其子
      地所有權人，且無法律上使用之權源，惟被告庚○○竟擅
      自在系爭土地內，如附圖Ａ部分所示，面積25.2平方公尺
      土地上，搭蓋鐵皮屋。被告甲○○擅自在系爭土地內，如
      附圖Ｂ部分所示，面積12.19 平方公尺土地上，搭蓋遮雨
      棚。
（二）按所有人對於無權占有或侵奪其所有物者，得請求返還之
      。對於妨害其所有權者，得請求除去之，民法第767 條定
      有明文。被告等人既無權占用系爭土地，依上揭法條所示
      ，自應將系爭土地上所搭蓋之建物拆除，並將土地返還原
      告。再者，權利與義務應為對等。如既承受權利則即應負
      擔與權利相隨之義務，方為公平。茲縱使被告庚○○、甲
      ○○引用原告之被繼承人莊林玉鏄於66年7 月24日與被告
    　房屋之前手趙春榮、曾榮灶等人所訂立之合約書，主張彼
      等已受讓取得系爭土地之移轉債權，資作抗辯原告不得收
      回系爭土地之理由，但根據上開合約書第2 條但書：「甲
      方（被告）除保持道路以供公共通行外，不得建築任何地
      上物」之所載，被告亦應遵行此項契約上不作為之義務，
      而不得占用系爭土地，建築鐵皮屋及遮雨棚，以妨害公共
      通行，是原告基於「履行契約請求權」之訴訟標的法律關
      係，亦得請求被告依約應將系爭土地上之建物全部拆除，
      藉以保持道路通暢，而免妨礙公共通行，用符契約之約定
      。綜上各情，原告依據不動產物上請求權及履行契約請求
      權之法律關係，請求被告拆除建物，將土地返還原告。
（三）對被告抗辯之陳述：
      按「讓與人應將證明債權之文件，交付受讓人」、「債權
      讓與，非經讓與人或受讓人通知債務人，對於債務人不生
      效力」，民法第296條、297條第1 項分別定有明文。查被
      告庚○○如有受讓系爭土地前手趙春榮之債權，依常理自
      應自其前手趙春榮取得趙春榮以往與莊林玉鏄所訂立之所
      謂「合約書」等足以證明債權之文件，以表示系爭土地債
      權之讓與，但何以被告庚○○迄今仍無法提出？雖被告庚
      ○○舉其丈夫余聲淦作證稱：趙太太祇是用手勢指前面土
      地包括在買賣之內，茲姑不論證人余聲淦與被告庚○○係
      配偶，對本件訴訟利害關係一致，其證詞難免偏頗不實，
      縱設非虛，但出售房屋及土地予被告庚○○者，畢竟是趙
      太太之兒子趙春榮，而非趙太太，趙太太之言，亦不足為
      被告取得系爭土地移轉債權之憑據。是證人余聲淦之證詞
      ，亦不足以證明賣方趙春榮有將系爭土地之取得債權，與
      其房屋一併出售並讓與被告庚○○之證據。從而被告庚○
      ○辯稱伊就系爭土地已取得讓與之債權云云，要屬無據。
（四）為此聲明：
  １、被告庚○○應將坐落新竹縣湖口鄉○○段第七八五地號土
      地，如附圖Ａ部分所示，面積25.2平方公尺之鐵皮屋拆除
      ，將土地返還原告。
  ２、被告甲○○應將前開地號土地內，如附圖Ｂ部分所示，面
      積12.19平方公尺之遮雨棚拆除，將土地返還原告。
  ３、訴訟費用由被告負擔。
  ４、原告願供擔保，請准宣告假執行。
二、被告庚○○辯稱﹕
（一）原告等為莊林玉鏄之繼承人，莊林玉鏄於66年7月24日將
      坐落於湖口鄉○○○段中番子湖小段46之114、48之23（
      現為湖口鄉○○段781、782地號）之房屋及土地出賣予趙
      春榮，除此之外，另約定房屋前之道路預定地中番子湖小
      段46之21地號部分（即原告起訴請求之系爭土地湖口鄉○
      ○段785 地號）一併出賣予趙春榮，唯因前揭道路預定地
      ，地目為水田，受法令限制不得分割及辦理過戶，是以雙
      方約定，如奉准變更為道路地時，即應申請分割並無條件
      過戶予契約買受人。
（二）嗣趙春榮於77年10月3 日將前揭湖口鄉○○段781、782之
      土地及其上之房屋併同房屋前之土地之占有權利及請求移
      轉過戶之權利出賣、讓與予給被告，約定價金1,500,000
      元，連同前面道路預定地之權利共2,000,000 元，此據證
      人余聲淦證述在卷。而系爭土地據本院勘驗結果，係坐落
      於被告等房屋前，為被告等通往公路之唯一道路，自不可
      能不與房屋一併移轉給被告，而其亦無單獨留存之必要及
      價值存在。
（三）按買賣標的物已交付，但尚未移轉所有權與買受人者。倘
      買受人在取得所有權前，將其占有之標的物出賣予第三人
      ，並移轉其占有，並不違反買賣契約之內容。於此情形，
      次買受人係基於一定法律關係自買受人取得占有，而買受
      人對於出賣人又有占有之權利，自應認為次買受人對於出
      賣人有合法占有的權源（亦即民法上所謂『占有之連鎖』
      ）。而原告等為莊林玉鏄之繼承人，自應繼承相關之法律
      關係。本件莊林玉鏄將房屋及系爭土地權利出賣並交付予
      趙春榮，唯遲未辦理系爭土地所有權移轉登記，而趙春榮
      又將房屋及系爭土地權利（包含占有及請求移轉登記）出
      賣、讓與予被告，依前揭之說明，被告係基於買賣關係而
      占有，具有正當權源，原告等自不得主張無權占有而向被
      告等請求返還系爭土地。
（四）系爭土地坐落於被告等房屋前，為被告等通往公路之唯一
      道路，依民法第787條前段之規定：「土地因與公路無適
      宜之聯絡，致不能為通常之使用者，土地所有人得通行周
      圍地以至公路」，被告等既有袋地通行權，是以原告等請
      求返還土地亦屬無據。
（五）又原告雖以莊林玉鏄與房屋前手趙春榮等人之合約書第2
      條「日後乙方（原告）對於前記公路預定地不得主張任何
      權利，或在地上建築任何地上物，甲方除保持道路以供公
      共通行外，不得建築任何地上物」約定，追加履行契約請
      求權，唯此訴之追加，被告不表同意。況被告等並非契約
      之相對人，受讓系爭土地之占有以及請求莊林玉鏄移轉登
      記之權利，並不當然繼受契約之地位。而契約第2 條但書
      約定，亦無約定違反之法律效果，是以並無任何強制力，
      原告據以為請求權基礎，恐有違誤。再者，上開契約書既
      云：「日後乙方（原告）對於前記公路預定地不得主張任
      何權利」，即很明顯表示莊林玉鏄其事實上處分權已移轉
      ，其不論依民法767 條之規定甚至依契約，依此條款，其
      繼承人（即原告等）繼承莊林玉鏄之一切義務，自不得對
      被告等主張任何權利。
（六）為此聲明：
  １、原告之訴駁回。
  ２、訴訟費用由原告負擔。
  ３、如為不利判決，願供擔保請准宣告免為假執行。
三、被告甲○○則以﹕
（一）莊林玉鏄於66年7 月24日亦同時將坐落湖口鄉○○○段中
      番子湖小段46之112、46之113、48之21、48之22地號（現
      為湖口鄉○○段777、778、779、780地號）之房屋及土地
      併同房屋前之道路預定地出賣予曾榮灶。期間上開房屋前
      道路預定地部分，因台一線道路拓寬工程，經政府徵收在
      案，曾榮灶等所有契約相對人亦曾向莊林玉鏄領得政府發
      放補償費，而由莊林玉鏄委任之李文傑律師事務所處理，
      是以莊林玉鏄早已喪失土地占有權限甚明，僅空餘應辦理
      移轉登記之名義上所有權而已。
（二）嗣曾榮灶將坐落湖口鄉○○段779、780地號房屋及土地併
      同系爭土地權利（包含占有及請求移轉登記）出賣、轉讓
      予甲○○，而原告對於移轉登記請求權已讓與給甲○○亦
      不爭執。按前揭之說明，被告等既係基於法律關係而占有
      ，具有正當權源，自非無權占有。
（三）其餘答辯同被告庚○○上開答辯所述。並聲明：
  １、原告之訴駁回。
  ２、訴訟費用由原告負擔。
  ３、如為不利判決，願供擔保請准宣告免為假執行。
四、本院之判斷：
（一）按訴狀送達後，原告不得將原訴變更或追加他訴。但請求
      之基礎事實同一者，及不甚礙被告之防禦及訴訟之終結者
      ，不在此限，民事訴訟法第255條第1項第2款、第7款定有
      明文。所謂請求之基礎事實同一，係指變更或追加之訴與
      原訴之主要爭點有其共同性，各請求所主張之利益在社會
      生活上可認係屬同一或關連之紛爭，而就原請求之訴訟及
      證據資料，於繼續審理時，在相當程度範圍內具有同一性
      或一體性，得期待於後請求之審理予以利用，俾先後兩請
      求得在同一程序中一併解決，避免重複審理者，自屬之。
      判斷是否合於民事訴訟法第255條第1 項第2款之「請求之
      基礎事實」同一，應考慮被告之防禦權是否受到不利益及
      在訴訟之過程，准予為訴之變更、追加後，原來已經進行
      過之訴訟資料與證據資料，有無繼續使用之可能性及價值
      。最高法院90年台抗字第287號、90年台抗字第519號裁判
      可資參照。本件原告起訴時原本於民法第767 條物上請求
      權之法律關係，請求被告拆屋還地，嗣於訴訟進行中，因
      被告提出合約書，主張合法占有，原告乃基於同一契約上
      法律關係，追加「履行契約請求權」之訴訟標的，雖被告
      不同意原告之追加，惟原告追加之契約法律關係乃被告抗
      辯之主要爭點，二者具有同一性，且無甚礙於被告之防禦
      及訴訟之終結，揆諸前開說明，原告所為訴之追加，於法
      並無不合，應予准許。
（二）本件原告主張之事實，業據其提出
      登記謄本、地籍圖謄本、照片二幀為證。按系爭土地既為
      原告之被繼承人莊林玉鏄所有，依法繼承人即原告自繼承
      開始時即應承受被繼承人財產上之一切權利、義務，原告
      等雖尚未就系爭土地為繼承登記，惟依上開當然繼承之法
      理，系爭土地自為原告等所公同共有，自可基於所有權人
      之地位行使系爭土地之物上請求權；又被告等除以前詞置
      辯外，對於所搭蓋之地上物確係占用系爭土地，均不爭執
      ，並經本院會同新湖地政事務所至現場勘測，製有勘驗筆
      錄及土地複丈成果圖附卷可憑。是本件所應審究者厥為，
      被告占用系爭土地部分有無合法權源？
（三）被告庚○○、甲○○抗辯渠等之前手趙春榮、曾榮灶於66
      年間向原告之被繼承人莊林玉鏄購買上開房地，約明各自
      承購之上開房地正前方之公路預定地（即系爭湖口鄉○○
      段785 地號土地）於將來地目變更為道時，莊林玉鏄應申
      請將該土地分割，無償移轉所有權，嗣被告庚○○自趙春
      榮、趙春華兄弟受讓系爭房地併同房屋前土地之占有權利
      及所有權移轉登記請求權，被告甲○○自曾榮灶受讓其房
      地及房屋前土地之占有權利及所有權移轉登記請求權，且
      已於本件訴訟中，以反訴狀繕本送達原告為債權讓之通知
      等事實，業據提出合約書、土地及建物登記簿謄本、被告
      甲○○與曾榮灶之債權讓與證明書等件為證，原告對前開
      合約書、債權讓與證明書之真正亦不爭執，堪信為真。至
      被告庚○○雖未能提出前揭土地所有權移轉登記權利之證
      明文件，惟查，證人即被告庚○○之夫余聲淦到庭證稱：
      「（你太太有無跟趙春榮買房子？）有，是在省道，新興
      路612號的房子」、「（何時買的？）77年，趙太太當時
      有聲明房子連前面的地共賣二百萬元」、「（有無問到前
      面的地有無權利？）趙太太說她有領取補償費」、「（有
      無要趙太太提示前面土地權利證明書給你看？）無，她只
      有用口頭說及用手比」等語，參以被告等所有之上開房地
      毗鄰原告所有系爭重測後汶山段第785 地號土地，而被告
      庚○○、甲○○現即經由房地前方之系爭土地，通行至前
      側汶山段第786 地號臺一線道路之事實，亦有現場照片及
      地籍圖在卷可資佐證，並經本院履勘現場屬實，製有勘驗
      筆錄附卷可按，衡情房屋所有權人於出售房屋時，自應與
      屋前土地權利一併出售以提高房屋價值，而無單獨留存之
      必要，是認證人余聲淦所為證言應堪採信，被告庚○○亦
      應自前手趙春榮受讓其房屋前土地所有權移轉登記請求權
      。
（四）綜上，被告庚○○、甲○○既自其前手處受讓約定部分系
      爭土地之占有及請求移轉登記之權利，則對為出賣人莊林
      玉鏄之繼承人即原告等，就各自所有房地前之系爭土地部
      分（即道路預定地）應屬有權占有。從而，原告基於所有
      權之法律關係主張被告等就系爭土地係無權占有，請求其
      等拆除鐵皮屋及遮雨棚，並返還土地，即屬無據，應予駁
      回。
（五）至於原告併主張基於契約之法律關係，請求被告拆除鐵皮
      屋及遮雨棚部分：查原告雖另以莊林玉鏄與趙春榮、曾榮
      灶等人之合約書第二條但書之規定，追加履行契約請求權
      ，請求被告等人拆屋還地，然查被告等並非該契約之相對
      人，且受讓系爭土地之占有以及請求莊林玉鏄移轉登記之
      權利，並不當然繼受契約之地位，是原告此部分請求，亦
      乏所據，自難准許，亦應駁回。綜上，原告之訴既經駁回
      ，其所為假執行之聲請，即失所附麗，爰併予駁回。
乙、反訴部分﹕
一、反訴原告主張：
（一）按「繼承人自繼承開始時，除本法另有規定外，承受被繼
      承人財產上一切之權利、義務」，民法第1148條定有明文
      。本件反訴被告等為莊林玉鏄之繼承人，自應承受其移轉
      過戶系爭土地所有權之義務，而趙春榮、曾榮灶將請求莊
      林玉鏄移轉系爭土地權利讓與給反訴原告等，反訴原告自
      得依據前揭契約關係所產生之請求權，請求反訴被告等移
      轉系爭土地所有權予反訴原告。而以反訴狀繕本送達反訴
      被告為債權讓與之通知。
（二）反訴被告雖辯稱系爭土地係無償贈與予反訴原告之前手，
      反訴原告並非贈與契約之當事人無從請求，且依修正前之
      民法贈與規定，該贈與不生效力云云，惟查：
  １、反訴原告雖非契約之當事人，然契約當事人即反訴原告前
      手係依民法債權讓與之規定，將債權讓與予反訴原告，反
      訴原告自得依據讓與之權利向反訴被告請求。
  ２、依合約書約定「茲為甲方原向乙方承購土地及房屋時，約
      定無償歸甲方取得之公路預定地，因地目為水田尚未辦理
      地目變更為道路地，而受政令限制不能分割及過戶手續」
      、「乙方應速向有關機關申請地目變更，如奉准變更為道
      路時即速申請分割並無條件過戶與各該承購人（即甲方）
      取的所有權」，顯見系爭土地是與房屋及坐落土地一起為
      買賣標的（蓋系爭土地座落房屋前，為出入通行之必須，
      無獨立存在之價值），因斯時無法過戶，故約定日後過戶
      時，不應再收取任何價金，並非無償贈與之意思。而買賣
      標的係約定交付占有及日後請求移轉登記權利，故與「非
      經登記不得移轉之財產」亦無關連。
  ３、再者，原房屋前之土地因台一線道路拓寬工程部分經政府
      徵收在案，由名義所有權人莊林玉鏄領取政府補償費，與
      莊林玉鏄簽訂契約之所有承購人均向莊林玉鏄收取政府發
      放之補償費，如系爭土地非由買賣取得，何以能再向莊林
      玉鏄領取補償費。況依契約約定日後過戶時「地目變更費
      用及分割費用由乙方（即莊林玉鏄）負擔」，莊林玉鏄與
      各承購人既非親非戚，何以會贈與系爭土地又兼負擔費用
      ？因此反訴被告辯稱系爭土地係贈與而非買賣移轉，顯不
      可採。
  ４、再者，縱使是依修正前之贈與契約，登記亦是屬於不動產
      贈與之特別生效要件，而非成立要件，如具備成立要件，
      贈與人即應受其契約約束，負有移轉登記，使生贈與效力
      之義務。又反訴被告抗辯在未辦理繼承登記前無從處分其
      物權，然若反訴被告一再拖延繼承登記，反訴原告豈非永
      遠得不到權利，為此爰請求於反訴被告辦理繼承登記後分
      割並移轉登記予反訴原告。
（三）為此聲明：
  １、反訴被告應就坐落新竹縣湖口鄉○○段第七八五地號土地
      辦理繼承登記後，分割出如附圖所示Ｃ、Ｆ、Ｇ、Ｄ，面
      積25.5平方公尺土地，並將該土地所有權移轉登記予反訴
      原告甲○○。
  ２、反訴被告應就坐落新竹縣湖口鄉○○段第七八五地號土地
      辦理繼承登記後，分割出如附圖所示Ｆ、Ｉ、Ｊ、Ｇ，面
      積25.2平方公尺土地，並將該土地所有權移轉登記予反訴
      原告庚○○。
  ３、訴訟費用由反訴被告負擔。
  ４、願供擔保請准宣告假執行。
二、反訴被告則以﹕
（一）按反訴被告之被繼承人莊林玉鏄並未將系爭第785 地號內
      如附圖所示Ｆ、Ｉ、Ｊ、Ｇ，面積25.2平方公尺土地及Ｃ
      、Ｆ、Ｇ、Ｄ，面積25.5平方公尺土地，分別出售予反訴
      原告前手趙春榮、曾榮灶二人。此觀諸莊林玉鏄與趙春榮
      、曾榮灶等人所訂立之約定書，其上有關系爭土地之移轉
      所有權予趙春榮、曾榮灶等人係屬「無償」即明。又贈與
      乃當事人之一方，以自己之財產為無償給與他方之意思表
      示，經他方允受而生效力之契約。因此，贈與契約之效力
      ，應僅存在於贈與人與受贈人之特定當事人之間。反訴被
      告或反訴被告之被繼承人莊林玉鏄與反訴原告間，並無贈
      與契約存在。從而反訴原告依據贈與契約之法律關係，請
      求反訴被告將系爭土地所有權移轉登記予反訴原告，於法
      無據。
（二）「以非經登記不得移轉之財產為贈與者，在未為移轉登記
    　前，其贈與不生效力」，為修正前民法第407條所明定。
      查反訴原告陳明依66年7 月24日書立之約定書，請求反訴
      被告將系爭土地，分割後無償移轉登記予反訴原告，顯見
      反訴原告係依贈與之原因事實向反訴被告請求。茲縱設兩
      造間就系爭土地存有贈與關係，然亦應適用修正前民法贈
      與編之規定，認為系爭土地之贈與，在未為移轉登記前，
      其贈與不生效力，方符合保護贈與人不致因一時情緒衝動
      ，思慮欠週，貿然應允，而將不動產等價值貴重之物品無
      償給予他人，致遭受財產上不利益之立法旨趣。
（三）再者，按因繼承、強制執行、公用徵收或法院之判決，於
      登記前已取得不動產物權者，非經登記，不得處分其物權
      ，民法第759條第1項定有明文。反訴被告就系爭土地既尚
      未辦妥繼承登記，依前揭法條之規定，反訴被告等對於系
    　爭土地在未辦理公同共有繼承登記前並無處分權，依法自
      無可能依反訴原告所請，將約定部分之道路預定地，分別
      為移轉登記，從而，反訴原告所為移轉登記約定之道路預
      定地及假執行之請求，即於法不合，尤以土地所有權移轉
      登記之訴訟，無從假執行，反訴原告一併請求假執行，亦
      有未合等語，資為抗辯。
（四）為此聲明：
  １、請求駁回反訴原告之訴及假執行之聲請。
  ２、反訴費用由反訴原告負擔。
三、本院之判斷：
（一）查反訴被告之被繼承人莊林玉鏄與反訴原告之前手趙春榮
      、曾榮灶於66年間所訂之合約書係約定「附帶無償」歸趙
      春榮、曾榮灶取得公路預定地，並約定如「變更為道路地
      時，即速申請分割並無條件過戶予各該承購人取得所有權
      」，並未附有約款，要求各承購戶須負擔為一定給付之行
      為，堪認兩造間就系爭土地應為贈與契約，於系爭土地地
      目變更為「道」時，莊林玉鏄即應履行分割移轉義務，反
      訴原告主張係成立買賣契約，容有誤會，合先敘明。
（二）按民法債編施行法第1條規定：「民法債編施行前發生之
      債，除本施行法有特別規定外，不適用民法債編之規定；
      其在修正施行前發生者，除本施行法有特別規定外，亦不
      適用修正施行後之規定」。本件反訴原告係主張依反訴被
      告被繼承人莊林玉鏄於66年7 月24日書立之系爭合約書為
      請求，揆諸上開說明，自應適用修正前民法贈與篇之規定
      。
（三）按以非經登記不得移轉之財產為贈與者，在未移轉登記前
      ，其贈與不生效力，固為修正前民法第407 條所明定，惟
      贈與契約之成立，以當事人以自己之財產，為無償給與於
      他方之意思表示，經他方允受為要件。此項成立要件，不
      因其贈與標的之為動產或不動產而有差異。惟以動產為贈
      與標的者，其成立要件具備時，即生效力；以不動產為贈
      與標的者，除成立要件具備外，並須登記始生效力。此就
      修正前民法第406條與第407條之各規定對照觀之甚明。故
      修正前民法第407 條關於登記之規定，屬於不動產贈與之
      特別生效要件，而非成立要件，其贈與契約，苟具備上開
      成立要件時，除其一般生效要件尚有欠缺外，贈與人應即
      受其契約之拘束，負有移轉登記使生贈與效力之義務，最
      高法院著有40年度台上字第1496號及41年度台上字第175
      號判例，雖該二判例因新法將有關條文（民法第407條）
      刪除，但對於舊法時期成立之贈與契約效力，於新法施行
      （89年5月5日施行）後，不受影響（參看民法第406條、
      第407條之修正理由）。
（四）本件反訴被告之被繼承人莊林玉鏄既書立系爭合約書表示
      願將系爭土地贈與趙春榮、曾榮灶，二人亦已允受，反訴
      原告庚○○、甲○○嗣因債權讓與，並於本件訴訟中，以
      反訴狀繕本通知莊林玉鏄之繼承人即反訴被告，則反訴原
      告自已繼受趙春榮、曾榮灶之上開權利，反訴被告亦應承
      受莊林玉鏄移轉過戶系爭土地所有權之義務，是依上開判
      例意旨，反被被告即應受上開贈與契約之拘束，所辯稱因
      未移轉登記，贈與契約不生效力云云，自非可採。從而，
      反訴原告依贈與契約法律關係，自得請求反訴被告將系爭
      土地自系爭785地號土地分割出，並將系爭土地所有權分
      別移轉登記予反訴原告庚○○、甲○○。
（五）綜上所述，本件反訴原告之主張為可採，反訴被告所辯尚
      無可取，足認兩造間就系爭土地，確有贈與契約之存在。
      又按分割共有物，性質上為處分行為，依民法第759 條規
      定，共有不動產之共有人中有人死亡時，於其繼承人未為
      繼承登記以前，固不得分割共有物。惟上訴人因被上訴人
      劉某就系爭建地尚未辦理繼承登記，依法不得為物權之處
      分。於本件訴訟中，請求劉某等辦理繼承登記，並合併對
      劉某等及其餘被上訴人為分割共有物之請求，不但符合訴
      訟經濟原則，抑與民法第759條及強制執行法第130條規定
      之旨趣無違，最高法院69年台上字第1012號著有判例可資
      參照。查系爭土地地目既已變更為「道」，從而，反訴原
      告依上開贈與契約法律關係，並參酌前開判例意旨，請求
      反訴被告於辦理繼承登記後，將其所有之系爭道路預定地
      ，分割出如附圖所示Ｃ、Ｆ、Ｇ、Ｄ，面積25.5平方公尺
      土地，及如附圖所示Ｆ、Ｉ、Ｊ、Ｇ，面積25.2平方公尺
      土地，並將上開二土地所有權分別移轉登記予反訴原告甲
      ○○、庚○○，洵屬有據，應予准許。至主文第3、4項乃
      命反訴被告為一定之意思表示，性質上無從假執行，爰不
      為假執行之諭知，併此敘明。
據上論結，本件原告之訴為無理由，反訴原告之訴為有理由，應
依民事訴訟法第78條，判決如主文。
中　　華　　民　　國　　94　　年　　3　　月　　 31　　日
                  民事第二庭    法　官　楊明箴
以上正本係照原本作成。
如對本判決上訴，須於判決送達後20日內向本院提出上訴狀。
中　　華　　民　　國　　94　　年　　3　　月　　 31　　日
                                書記官　許麗汝
